【裁判字號】    95,上易,984
【裁判日期】    950627
【裁判案由】    妨害自由
【裁判全文】
臺灣高等法院刑事判決                 95年度上易字第984號
上  訴  人
即  被  告  甲○○
選任辯護人  張立業律師
選任辯護人  王世豪律師
上列上訴人因妨害自由案件，不服臺灣臺北地方法院95年度易字
第468號，中華民國95年4月25日第一審判決（起訴案號：臺灣臺
北地方法院檢察署94年度偵字第22058號），提起上訴，本院判
決如下：
    主  文
原判決撤銷。
甲○○以加害生命、身體、財產之事，恐嚇他人致生危害於安全
，處拘役肆拾日，如易科罰金，以佰元折算壹日。
    事  實
一、甲○○原係乙○○所經營址設臺北市○○區○○街二十號一
    樓黑森林德式美食屋之廚師，與乙○○相處不睦，於民國九
    十三年五月十一日遭乙○○解僱，而心生不滿，嗣其同事黃
    立德、鍾晞熒相繼於九十三年七月間及九十四年三月十七日
    ，自黑森林德式美食屋離職，而懷疑係遭黑森林德式美食屋
    大廚陳樹排擠所致，竟萌生恐嚇之犯意，於九十四年四月三
    日晚間七時許，撥打陳樹所使用門號0000000000
    號之行動電話，向適在黑森林德式美食屋廚房內出餐之陳樹
    ，以加害生命、身體、財產之事恫嚇稱：「我知道你家住哪
    裡，出入要小心點，不要讓我在路上遇到，連你們老闆乙○○也要小心點，我要讓店開不下去」等語，使陳樹心生恐懼
    ，陳樹旋即至黑森林德式美食屋辦公室，將上開恐嚇之言詞
    轉知予乙○○，使乙○○心生畏佈，致生危害於安全。
二、案經乙○○訴由臺北市政府警察局大安分局報請臺灣臺北地
    方法院檢察署檢察官偵查起訴。
    理  由
一、訊據被告甲○○固不否認於上揭時、地撥打電話予被害人陳
    樹，惟矢口否認有何恐嚇犯行，辯稱：當時伊是打電話給陳
    樹詢問近況，並未出言恐嚇，當時有丙○○在場等語。辯護
    人為被告辯護以：被告與陳樹長期一同工作，互為好友，二
    人無冤無仇，實無恐嚇陳樹之動機，且被告與告訴人乙○○
    亦無利害糾葛，若有恐嚇之意，直接撥打乙○○店內電話予
    以恐嚇即可，何須透過陳樹而留不利於己之證據？自不能以
    陳樹刻意作證，顯有瑕疵之證詞，遽入被告於罪等語。惟查
    ：
（一）被告確於九十四年四月三日晚上七時許，撥打陳樹所使用
      門號0000000000號之行動電話予陳樹，詢問黑
      森林德式美食屋之員工相繼遭開除之原因等語，業據被告
      供明在卷（偵查卷第三十二頁），而告訴人乙○○於警詢
      、偵查及原審證稱：九十四年四月三日晚上七點多，我所
      經營之黑森林德式美食屋大廚陳樹在廚房炒菜，接到先前
      遭我開除之員工即被告之恐嚇電話稱：我知道你家住哪裡
      ，出入要小心點，不要讓我在路上遇到，連你們老闆乙○○也要小心點，要讓店開不下去等語，陳樹就到辦公室告
      知我上開恐嚇電話之內容，我聽了非常恐懼，馬上就到和
      平派出所報案，尋求保護等語綦詳（偵卷第十八頁至第二
      十頁、第三十二頁、原審卷第四十一頁反面至第四十六頁
      ），核與證人即被害人陳樹於偵查及原審證稱：九十四年
      四月三日晚上七點多，我在黑森林德式美食屋廚房內出餐
      時，接到被告的電話，被告說：你為何把員工一個一個趕
      走，你為何還做的下去，並恐嚇稱：我知道你家住哪裡，
      你要小心點，不要讓我在路上遇到，你跟你們老闆娘講，
      叫她小心一點，我要讓店開不下去等語，當天我就在辦公
      室內將上開恐嚇電話之內容告訴乙○○，我們就去報案等
      語相符（偵查卷第三十二頁、原審卷第四十七頁至第五十
      頁）。堪認被害人指訴為有依據，且被告自承：伊與陳樹
      共同在黑森林德式美食屋工作四年，相處愉快，並無嫌隙
      等語（見本院卷第十八頁），若非陳樹確遭被告以電話恐
      嚇，衡情陳樹與被告既無怨隙，自無甘冒偽證罪之重典，
      設詞誣陷被告之理，是證人陳樹之證言，應堪採信。
（二）被告辯稱：當時並未出言恐嚇，打電話時，丙○○在旁邊
      ，可以證明等語，然此等攸關重大之事，被告卻於警詢、
      偵訊、原審均隻字未提，而於本院方提出之，已違常情，
      不能無疑，且證人丙○○固附和稱：被告未出言恐嚇等語
      （本院卷第三六頁反面），惟其亦稱：被告當時打電話約
      十五分鐘，整通電話沒有從頭到尾聽，只後面大聲之後，
      才專注聽，大聲講話有五分鐘等語（本院卷第三七頁正反
      面），而被告卻稱：電話講了二分多鐘，陳樹用言語激我
      ，後來我們就大聲講，互相怒罵等語（本院卷第三七頁反
      面至三八頁），有關基本事實即通話時間，被告有無怒罵
      等，二者所言，顯有重大歧異，是證人丙○○所言，即有
      瑕疵可指，不能採信。
（三）辯護人辯護稱：被告與被害人陳樹並無仇怨，與告訴人乙○○亦無利害糾葛，實無恐嚇之動機等語。然查：證人
      即告訴人乙○○於警詢、偵查及原審證稱：被告及被告女
      友之胞姐鍾晞熒均曾是我店裡的員工，被告是因為工作表
      現不好，會對每個員工冷嘲熱諷，也會對我大吼大叫，才
      被我開除，之前我依被告之要求給予四個月遣散費，並要
      求被告別騷擾我的店及員工，否則我會提起告訴，被告也
      同意，並簽立切結書，後來因為鍾晞熒在我店裡上班跟我
      吵架，一大堆抱怨，我就在九十四年三月十七日左右將她
      解僱，被告恐嚇我與鍾晞熒遭解僱之事也有關等語明確（
      偵卷第十九頁至第二十頁、第三十二頁、原審卷第四十二
      頁至第四十四頁）。核與證人陳樹證稱：被告在離職前會
      因為薪水不夠，及乙○○命令被告，被告不高興等事，與
      乙○○發生爭吵，我與被告偶爾也會有言語衝突。被告當
      時打恐嚇電話給我，是說我把員工黃立德、鍾晞熒及一個
      洗碗工逼走等語（原審卷第四十七頁反面、第四十九頁反
      面），大致相符，且觀諸被告出具之員工離職切結書記載
      ：「員工甲○○於民國九十三年五月十一日離職，甲方老
      闆負責人乙○○支付員工甲○○支金遣散費，給予月薪三
      個月及年假費一萬零七百三十元，及另加半個月薪資二萬
      三千元，共壹拾柒萬壹仟柒佰拾元整，開票為證共三張
      ，另外但書，如支票金額確認無誤，雙方達成協議，爾後
      如有不法行為，將保有法律追訴權」等語（偵卷第二十三
      頁）。又黃立德於九十三年七月間離職，其所出具之離職
      同意書載明：「黑森林餐廳之員工黃立德職務為廚房助手
      ，學生兼職打工，以時薪計時，因工作上無法配合公司調
      度及對本工作及老闆、同事之間沒有契合及認知度，故又
      因學生之身分，課業與工作無法相形配合，所以放棄工作
      ，於民國九十三年七月正式離職」等語（原審卷第三十之
      八頁）。另鍾晞熒於九十四年三月十七日遭解僱，渠所出
      具之但書員工開除之條款載以：「員工鍾晞熒之不適任於
      黑森林德式美食工作，又因與老闆工作上無法溝通、頂撞
      ，因此以開除之處分，但因老闆告知，員工預告工資，因
      勞基法給予三個禮拜預告工資，但當事人鍾小姐不服，要
      求一個月薪資資遣，所之立下白紙黑字，資為證明給予薪
      資三月一日至三月十七日止加上一個月薪資共四萬五千四
      百三十九元，爾後如本公司遭受其他流言及對本公司損壞
      、破壞之行為，將依法訴訟」等語（原審卷第三十之九頁
      ）。足認被告及黃立德、鍾晞熒確因不適任及與同事間相
      處不睦，而相繼遭解職，且被告因懷疑黃立德、鍾晞熒等
      人係遭證人陳樹逼走，因此，被告非無有恐嚇陳樹及乙○○之動機，辯護人所辯尚有誤會。
（四）綜上，被告所辯不足採信，事證明確，被告犯行洵堪認定
      。至於原審公訴人聲請傳喚證人劉清美，欲證明被告與黃
      立德、鍾晞熒於九十四年六月一日至黑森林德式美食屋叫
      囂，以佐證被告有恐嚇之主觀犯意，惟證人劉清美除知悉
      上開九十四年六月一日發生之事外，對於乙○○與被告及
      其他員工間關於解僱之糾紛並不清楚，業經劉清美於原審
      陳述甚詳（原審卷第四十一頁反面），因認前開九十四年
      六月一日發生之事與本案爭點無涉，無詰問證人劉清美之
      必要，另辯護人聲請傳喚邱岱玉以證明告訴人乙○○曾與
      之合夥後拆夥事，然告訴人乙○○對此並不爭執（本院卷
      第二五頁背面），因此，此部分事實即屬無爭議，核無傳
      喚之必要，均附此敘明。
二、核被告所為，係犯刑法第三百零五條之恐嚇危害安全罪。被
    告係以一個恐嚇行為，對陳樹及乙○○二人恐嚇，為想像競
    合犯。被告對乙○○之加害，係經由與之不具犯意聯絡之陳
    樹轉述，應係間接正犯。
三、原審以事證明確，予以論罪科刑，固非無見，惟有關被告對
    乙○○之加害，係經由與之不具犯意聯絡之陳樹轉述，應係
    間接正犯乙節，漏未說明，尚有未洽。被告上訴否認犯行，
    固無理由，惟原判決既有上述可議之處，即屬不能維持，應
    由本院撤銷改判，爰審酌被告犯罪動機係因遭解僱、犯罪手
    段、所生危害、犯後飾詞圖卸之態度，及其生活狀況、品行
    、智識程度等一切情狀，量處拘役四十天，並諭知易科罰金
    之折算標準。
據上論斷，應依刑事訴訟法第三百六十九條第一項前段，第三百
六十四條，第二百九十九條第一項前段，刑法第三百零五條、第
五十五條、第四十一條第一項前段，罰金罰鍰提高標準條例第一
條前段、第二條，判決如主文。
本案經檢察官鄭龍照到庭執行職務。
中    華    民    國    95    年    6    月    27    日
                  刑事第十八庭  審判長法  官  溫耀源
                                      法  官  段景榕
                                      法  官  周政達
以上正本證明與原本無異。
不得上訴。
                                      書記官  陳菊珍
中    華    民    國    95    年    6     月    27    日
附錄：本案論罪科刑法條全文
中華民國刑法第三百零五條
以加害生命、身體、自由、名譽、財產之事，恐嚇他人致生危害
於安全者，處二年以下有期徒刑、拘役或三百元以下罰金。


司法院資訊處製作；財團法人民間司法改革基金會備份。
